【裁判字號】    90,訴,438
【裁判日期】    900824
【裁判案由】    妨害自由等
【裁判全文】
臺灣桃園地方法院刑事判決                            九十年度訴字第四三八號
    公  訴  人  臺灣桃園地方法院檢察署檢察官
    被      告  丙○○
                丁○○○
                乙○○
                甲○○
                戊○○
右列被告因妨害自由等案件，經檢察官提起公訴 (八十九年度偵字第六八一八號)，
本院判決如左︰
    主  文
丙○○、丁○○○被訴妨害自由部分，均無罪；被訴傷害部分，均公訴不受理。
乙○○，無罪。
戊○○、甲○○，均公訴不受理。
    理  由
壹、被告丙○○、乙○○、丁○○○被訴妨害自由部分：
一、公訴意旨略以：被告丙○○、乙○○、丁○○○與被告甲○○於民國八十九年二
    月十二日十八時三十分許，在桃園縣中壢市○○路四四五巷四十三弄二三八號被
    告丁○○○位於桃園縣中壢市○○路四四五巷四十三弄十九衖二三八號住處談和
    解與離婚事宜，因條件未談攏，被告丁○○○、丙○○、乙○○即基於共同妨害
    甲○○自由之犯意聯絡，由被告乙○○發令，被告丙○○在旁注視、被告丁○○○香關上談判地點鐵門之方式，非法剝奪被告甲○○之行動自由，並以威脅口吻
    對被告甲○○說話，迫使被告甲○○同意簽署和解書及以新台幣（下同）一百五
    十萬元之條件簽訂離婚協議書，嗣於雙方同至代書處辦妥上開文件後，始讓被告
    甲○○自由離去，因認被告丙○○、乙○○及丁○○○共同涉有刑法第三百零二
    條之妨害自由罪嫌。
二、按犯罪事實，應依證據認定之，無證據不得推定其犯罪事實；又不能證明被告犯
    罪者，應諭知無罪之判決，刑事訴訟法第一百五十四條、第三百零一條第一項分
    別定有明文。又事實之認定，應憑證據，如未能發現相當證據，或證據不足以證
    明，自不能以推測或擬制之方法，以為裁判基礎，最高法院四十年台上字第八十
    六號判例著有明文。
三、本件公訴人認被告丙○○、乙○○及丁○○○涉犯前揭罪嫌，係以被告甲○○之
    指訴及扣案之錄音帶一卷暨譯文，為其論據。訊據被告丙○○、乙○○、丁○○○固均坦承曾於上開時、地與被告甲○○洽談離婚及撤回告訴事宜，惟均堅詞否
    認涉有刑法第三百零二條犯行，被告丙○○、乙○○、丁○○○均辯稱：被告甲○○當晚六點即到其等住處談離婚之事宜，一直談到當晚八點多，因家臨馬路，
    即由乙○○將鐵門拉下，並非故意不讓甲○○離開而拉下鐵門，且旁邊還有留小
    鐵門可出入，甲○○真的要走還是可以走；而乙○○將鐵門拉下後，甲○○還有
    在屋內自由行動如喝水、吃水果、上廁所及到門外與乙○○談離婚事情，談到冕
    上十點多，甲○○還與大家去找代書處理離婚事，隔兩天即二月十四日，被告甲○○還主動與被告丙○○、乙○○到戶政事務所辦理相關手續，其等絕無恐嚇及
    妨害甲○○自由等語。
四、經查：
  (一)甲○○雖一再指稱其於八十九年二月十二日下午六時三十分許到達其前妻即被告
    丙○○之上址娘家住處欲談離婚事宜，當時丙○○之母即被告丁○○○、丙○○
    之兄乙○○亦在家，到後約談十分鐘左右，沒有結果，因不願答應丙○○等人之
    條件，表示要走了，乙○○即叫關門，丁○○○就將鐵門關起來不讓我離開，乙○○並且稱本案如丁○○○、左銘龍有事要你全家陪葬要你死得很難看並要簽立
    和解書，丁○○○又說若不撤銷告訴，有很多工廠的人會找伊，而聽了很害怕便
    答應留下，並提出之錄音帶及譯文一份為憑，是甲○○係認為遭被告等人以關下
    鐵門方式不讓伊離去，並以恐嚇言語命伊繼續談離婚事宜及撤銷告訴，惟甲○○
    亦承稱當時確實鐵門旁還有小門可供出入，其後在屋內可自由活動，後來亦確有
    與乙○○自小門走出屋外談話（見本院九十年八月八日審判筆錄），則與被告等
    人所辯未控制甲○○，當他是客人，在屋內他自由走動，還到戶外去談話一節相
    符，是自甲○○及被告等人所述當時情形觀之，甲○○是否真有「要走不能走，
    一定要留下」情形，非無疑問；再觀諸卷證，甲○○與前妻即被告丙○○於當時
    已感情破裂，甚至甲○○與丙○○及其家人丁○○○、左銘龍等人亦已互毆多次
    （傷害部分均撤回告訴），甲○○、丙○○二人對決定要離婚一事已有共識，事
    實上當日甲○○亦係要到丙○○上址娘家住處再商談離婚事宜，則雙方於感情不
    睦之情形下，於談判過程中，為自己之利益，雙方互有爭執，甚至態度兇惡、出
    言不遜，且於爭執過程中將住處大門先關下，以免影響他人安寧，亦屬情理之常
    是否以此即遽推認被告等對甲○○有妨害自由及恐嚇之故意，非無詳求餘地；而
    甲○○於本院審理時僅稱係「站起來說要走了」，此外均未再表示要離去，是被
    告等人為求事情之解決，見甲○○可能要離去，渠等情緒一時失控，而以惡劣口
    氣，要求甲○○繼續商討離婚事宜，尚難認被告等人主觀上有剝奪甲○○行動自
    由之故意，再參酌前述甲○○在屋內之行動完全自由，甚至可自該屋之出入口進
    出，不認為甲○○已喪失行動之自由。
  (二)又甲○○雖指遭乙○○、丁○○○以上開言語恐嚇，很害怕，所以留下來云云，
    惟如前述，甲○○與丙○○及其家人感情已極不睦，甚至雙方人馬之前彼此互毆
    多次（傷害部分均撤回告訴），再衡情甲○○與乙○○、丁○○○等人已為相當
    熟識之姻親關係多年，甲○○對上址丙○○之娘家住處亦非陌生，雖遭乙○○、
    丁○○○以上開言語嚇罵，然甲○○之內心是否真因此非常畏懼而被迫留下，非
    無疑問。再如前述，於當時雙方談判過程情形，為自己之利益，互有爭執，於情
    緒失控下，甚至態度兇惡、出言不遜，亦屬人之常情；再甲○○於當晚亦確與被
    告等人至證人楊治和所經營位於中壢市○○路七二號二樓之大統代書事務所簽立
    和解書及離婚協議書，證人楊治和於警訊中亦證稱甲○○均係自願簽署，無任何
    脅迫情事，有該警訊筆錄一份在卷可稽，是衡諸上開被告甲○○與被告丙○○、
    丁○○○及乙○○之關係及歷往相處情形，且被告甲○○於本件二月十二日事發
    後，迄該月二十一日始報警告訴，尚難認被告甲○○已因被告乙○○之作勢毆打
    及口語恐嚇致心生畏懼；再甲○○事後亦真於同年二月十四日主動至戶政機關協
    助辦理登記，是認為甲○○亦能接受該協議之結果。雖當日情形，甲○○隻身在
    被告丙○○住處，而於協商離婚事宜之過程中，被告丙○○、丁○○○、乙○○
    等人確實對之態度不佳，甚至出言辱罵，而甲○○於心不甘、情不願之情形下而
    丙○○等人達成協議，然事後甲○○尚配合辦理相關手續等情觀之，不認為該結
    果有違反甲○○之本願，被告等人為達協議離婚目的吵吵鬧鬧，其手段確有不當
    ，然自實際情形論之，尚難認被告等人有以何恐嚇之脅迫方法剝奪甲○○之行動
    自由。此外，復已查無其他積極證據足認被告丙○○、丁○○○、乙○○涉有恐
    嚇、剝奪行動自由等犯行，衡諸上開規定，爰應為被告丙○○、丁○○○、乙○○無罪判決之諭知。
貳、被告丙○○、丁○○○、戊○○、甲○○被訴傷害部分：
一、公訴意旨另略以：（I）被告甲○○於民國八十八年十月二十六日六時許，在桃
    園縣中壢市○○○街一四五之一號住處，徒手毆打被告丙○○，致被告丙○○受
    有前額瘀紅之傷害。（II）八十九年一月十四日七十三十分許，被告甲○○、丙○○在前址再次因細故起衝突，二人皆基於傷害之犯意，徒手互相扭打，致被告
    丙○○受有頭部外傷、左臉瘀腫、左手前臂挫傷等傷害；嗣被告丁○○○到達上
    址後，見被告甲○○與被告丙○○尚躺在地上拉扯，即由被告丙○○將被告甲○○壓住，而被告黃阿香以皮帶鞭打被告甲○○，致被告甲○○受有前額、左耳、
    左手瘀傷等傷害。後被告戊○○亦趕至上址，與被告甲○○起衝突，被告戊○○
    即徒手毆打被告甲○○，致被告甲○○前開傷勢加重。（III）同年二月九日七時
    許，被告甲○○復徒手毆打被告丙○○，致丙○○受有左側鼻中隔前端靠近下端
    部撕裂傷之傷害。因認被告甲○○、丙○○、丁○○○及戊○○均涉犯刑法第二
    百七十七條第一項之傷害罪嫌。
二、按告訴乃論之罪，告訴人於第一審辯論終結前得撤回其告訴，又告訴經撤回者，
    應諭知不受理之判決，刑事訴訟法第二百三十八條第一項、第三百零三條第三款
    定有明文。
三、本件被告丙○○、丁○○○、戊○○、甲○○均因傷害案件，經檢察官提起公訴
    ，認為係犯刑法第二百七十七條第一項之普通傷害罪，依同法第二百八十七條前
    段規定，須告訴乃論，茲據被告兼告訴人甲○○及丙○○於本院九十年六月二十
    日調查時，均當庭聲請撤回告訴（本院當日筆錄參照），依照前開法條之意旨，
    本件就被告丙○○、丁○○○、戊○○及甲○○等人被訴傷害部分爰不經言詞辯
    論，逕為諭知不受理之判決。
據上論斷，應依刑事訴訟法第三百零一條第一項、第三百零三條第三款、第三百零七
條，判決如主文。
本案經檢察官錢明婉到庭執行職務
中      華      民      國    九十    年      八      月    二十四    日
                                  臺灣桃園地方法院刑事第六庭
                                      審判長法  官  孫 惠 琳
                                            法  官  林 曉 芳
                                            法  官  簡 婉 倫
右正本證明與原本無異。
如不服本判決，應於判決送達後十日內向本院提出上訴狀( 應附繕本 )，上訴於
臺灣高等法院。
                                            書記官  王 泰 元
中      華      民      國    九十    年      九      月      四      日


司法院資訊處製作；財團法人民間司法改革基金會備份。
